【裁判字號】    95,訴,2224
【裁判日期】    951212
【裁判案由】    清償借款
【裁判全文】
臺灣臺中地方法院民事判決  95年度訴字第2224號
原      告  台灣中小企業銀行股份有限公司
法定代理人  己○○
訴訟代理人  戊○○
被      告  黃毓玲原名黃敏）.
            丁○○○
            丙○○
            甲○○
            乙○○
當事人間清償借款事件，本院於民國95年11月28日言詞辯論終結
，判決如下：
    主    文
被告應連帶給付原告新臺幣壹佰貳拾伍萬玖仟佰陸拾伍元，及
分別如附表所示金額，按所列利率計算之利息與違約金。
訴訟費用由被告連帶負擔。
本判決於原告以新臺幣肆拾貳萬元或同面額之中央政府建設公債
八十九年度甲類第十期登錄債券為被告供擔保後，得假執行。
    事實及理由
一、本件被告丁○○○、丙○○、甲○○及乙○○4人均未於言
    詞辯論期日到場，核均無民事訴訟法第386條所列各款情形
    ，應依原告之聲請，由其一造辯論而為判決。
二、原告起訴主張：被告黃毓玲（原名黃敏）曾邀同訴外人蕭溢
    仁為連帶保證人，先於民國85年12月26日，向原告借款：(一)
    新臺幣（下同）500,000元，原本約定借款期限至92年12月
    26日止；另於86年6月13日，向原告借款(二)500,000元，原本
    約定借款期限至93年6月13日止，被告黃毓玲就上述2筆借款
    ，均應自借款日起算2年內，按月給付按原告基本放款利率
    加週年利率0.93%計算之利息；自第3年起則以每個月為1期
    ，共分60期，按期平均攤還本息14,016元；被告黃毓玲倘未
    按期攤還本息，全部債務即視為到期，除應按約定利率計息
    外，逾期在6個月以內者，應按上開利率10%，逾期超過6個
    月者，則須按上開利率20%計付違約金。惟被告黃毓玲提供
    原告設定抵押權作為上開2筆借款擔保之不動產，於88年9
    月21日發生大地震（以下簡稱921大地震）時受損，且連帶
    保證人蕭溢仁亦因而失去聯絡，被告黃毓玲遂另邀得訴外人
    吳炳森為連帶保證人，向原告申請變更授信條件，並於88年
    11月22日與原告另行簽訂契據條款變更契約，約定上述2筆
    借款改由吳炳森擔任連帶保證人，借款期限分別延展至97年
    12月26日及98年6月13日，被告黃毓玲應自簽訂該契據條款
    變更契約日起算5年後，再就該2筆借款按月清償本息，利率
    則變更為依郵匯局1年期定期儲金機動利率加週年利率6.85%
    機動計算（於原告提起本件訴訟時為週年利率8.62%）。惟
    被告黃毓玲就上開2筆借款，分別自(一)93年12月26日、(二)93
    年12月13日起，即未依約清償本息，尚分別積欠原告借款本
    金(一)446,125元、(二)480,190元，及分別如附表所示金額，按
    所列利率計算之利息與違約金，依其與原告之約定，其債務
    已視同全部屆期。吳炳森既為被告黃毓玲對原告所負債務擔
    任連帶保證人，本應與被告黃毓玲就後者積欠原告之上述金
    額、利息與違約金負連帶清償責任，惟吳炳森已於92年5月2
    6日死亡，被告丁○○○、丙○○、甲○○及乙○○4人為其
    繼承人，且未就吳炳森之遺產向法院聲明限定繼承或拋棄繼
    承，則其等自應承受吳炳森對原告所負之連帶保證債務，就
    被告黃毓玲積欠原告之上述款項，負連帶清償之責，爰依消
    費借貸、連帶保證契約及繼承之法律關係提起本件訴訟，請
    求被告5人連帶給付前開欠款。被告黃毓玲對其曾向原告借
    用上述2筆款項，且於921大地震後，於88年11月22日與原告
    簽署契據條款變更契約，約定其應自簽訂該契據條款變更契
    約日起算5年後，再就該2筆借款向原告清償本息，惟其於該
    延展清償本息之5年期間屆滿後，並未再向原告清償上述2筆
    借款本息，尚積欠原告如主文第1項所示之借款本金、利息
    與違約金未清償等情，均無爭執，然抗辯：伊所有房屋在92
    1 地震中倒塌，伊目前無力籌款償還積欠原告之債務等語，
    並聲明：駁回原告之訴及假執行之聲請；如受不利判決，願
    供擔保，請准免為假執行；被告丁○○○、丙○○、甲○○
    及乙○○4人均未於言詞辯論期日到庭，亦未提出書狀作何
    聲明或陳述。
三、原告主張之事實，業據其提出與所述情節相符之借據影本2
    份、授信條件變更申請書影本1份、契據條款變更契約影本
    2份、授信約定書影本2份、放款利率歷史資料表影本1份、
    訴外人吳炳森戶籍謄本影本1份、繼承系統表影本1份及本院
    家事法庭95年5月24日函影本1份為證，且為被告黃毓玲所不
    爭執，堪信為真實。被告黃毓玲雖抗辯：伊所有房屋在921
    地震中倒塌，伊目前無力籌款償還積欠原告之債務等語，惟
    其既向原告借用上述2筆款項，自應依其與原告所訂借據及
    契據條款變更契約所載條件，清償借款本息，其所辯上情，
    並無從解免其依與原告間所訂消費借貸契約所應負清償借款
    本金、利息與違約金之債務。又被告丁○○○、甲○○及乙○○3人受本院經相當時期之合法通知，未於言詞辯論期日
    到場，亦未提出準備書狀爭執，依民事訴訟法第280條第1項
    、第3項「當事人對於他造主張之事實，於言詞辯論時不爭
    執者，視同自認；當事人對於他造主張之事實，已於相當時
    期受合法之通知，而於言詞辯論期日不到場，亦未提出準備
    書狀爭執者，亦同」之規定，對於原告所主張之前揭事實應
    視同自認；被告丙○○經本院合法通知亦未於言詞辯論期日
    到庭或具狀作何答辯，本院依據前揭條文規定，另審酌原告
    提出之上述證據，認原告之主張堪信為真實。
四、按稱消費借貸者，謂當事人一方移轉金錢或其他代替物之所
    有權於他方，而約定他方以種類、品質、數量相同之物返還
    之契約；又借用人應於約定期限內，返還與借用物種類、品
    質、數量相同之物；另稱保證者，除契約另有訂定外，包含
    主債務之利息、違約金、損害賠償及其他從屬於主債務之負
    擔；連帶債務之債權人，得對債務人中之一人或數人或其全
    體同時或先後請求全部或一部之給付；又繼承人自繼承開始
    時，除本法另有規定外，承受被繼承人財產上之一切權利、
    義務；繼承人對於被繼承人之債務，負連帶責任，民法第47
    4條第1項、第478條前段、第739條、第740條、第273條第1
    項、第1148條前段及第1153條第1項分別定有明文。被告黃
    毓玲向原告借用如本判決事實及理由欄第2項所載合計1,000
    ,000 元之2筆款項，惟未依約按月清償本息，尚積欠原告如
    主文第1項所示之借款本金、利息與違約金，依據其與原告
    所訂之約定書第5條第1項第1款及第2項第1款約定，其對原
    告所負上開債務，依約應視同全部到期；又被告丁○○○、
    丙○○、甲○○及乙○○4人之被繼承人吳炳森於生前既為
    被告黃毓玲向原告借款擔任連帶保證人，本不得依民法第
    745 條規定，主張在原告未就被告黃毓玲之財產強制執行無
    效果前，拒絕向原告清償，另依前開民法第740條規定，吳
    炳森應就被告黃毓玲所負前揭借款本金、利息及違約金等債
    務負連帶清償責任；被告丁○○○、丙○○、甲○○及乙○○4人既為吳炳森之繼承人，且未向法院聲明拋棄繼承或呈
    報限定繼承，則依據前揭規定，自應承受吳炳森對原告所負
    之連帶保證債務，而就被告黃毓玲積欠原告如主文第1項所
    示借款本金、利息與違約金債務，負連帶清償責任。從而，
    原告本於消費借貸契約、連帶保證及繼承之法律關係，訴請
    被告連帶給付如主文第1項所示之借款本金、利息與違約金
    部分，為有理由，應予准許。
五、原告陳明願供擔保以代釋明聲請宣告假執行，核無不合，爰
    酌定相當擔保金額，准予宣告假執行。
六、訴訟費用負擔之依據：民事訴訟法第85條第2項前段。
附  表：
┌──┬───────┬──────┬───────┐
│編號│ 金        額 │利        息│違    約    金│
│    │  （新臺幣）  │            │              │
├──┼───────┼──────┼───────┤
│ 一 │605,938元（其 │依左列積欠之│依左列積欠之本│
│    │中本金446,125 │本金446,125 │金446,125元， │
│    │元，餘為已屆期│元自民國93年│自民國94年1月 │
│    │之利息）      │12月26日起至│27日起至清償日│
│    │              │清償日止，按│止，逾期在6個 │
│    │              │週年利率8.62│月以內者，按左│
│    │              │%計算。     │列利率10%，逾 │
│    │              │            │期超過6個月者 │
│    │              │            │，按左列利率  │
│    │              │            │20%計算。     │
├──┼───────┼──────┼───────┤
│ 二 │653,427元（其 │依左列積欠之│依左列積欠之本│
│    │中本金480,190 │本金480,190 │金480,190元， │
│    │元，餘為已屆期│元，自民國93│自民國94年1月 │
│    │之利息）      │年12月13日起│14日起至清償日│
│    │              │至清償日止，│止，逾期在6個 │
│    │              │按週年利率8.│月以內者，按左│
│    │              │62%計算。   │列利率10%，逾 │
│    │              │            │期超過6個月者 │
│    │              │            │，按左列利率20│
│    │              │            │%計算。       │
└──┴───────┴──────┴───────┘
中    華    民    國    95    年    12    月    12    日
                  民事第一庭    法  官  鍾啟煒
正本係照原本作成。
如對本判決上訴，須於判決送達後20日內向本院提出上訴狀。
中    華    民    國    95    年    12    月    12    日
                                書記官


司法院資訊處製作；財團法人民間司法改革基金會備份。
